臺灣士林地方法院刑事判決　　　　　　　　　　　　　　九十二年度自字第八四號
　　自　訴　人　丙○○○○有限公司
　　代　表　人　丁○○
　　被　　　告　甲○○
　　　　　　　　乙○○
右列被告等因詐欺案件，經自訴人提起自訴，本院判決如左：
    主  文
甲○○、乙○○均無罪。
    理  由
一、自訴意旨略以：被告甲○○、乙○○二人於民國九十年十一月五日共同前往自訴
    人開設於基隆市之機車行，以分期付款方式各向自訴人代表人丁○○購買車牌號
    碼ＤＩＳ－八二八號及ＤＧＱ－四九六號之三陽機車，被告二人除於購車當日各
    繳交約新臺幣（下同）二、三千元之過戶費及保險費用外，剩餘車款三萬二千四
    百元，則約定十期按月繳納，自訴人乃將上開機車交付被告二人分別取得，並同
    時簽具切結書為證，詎被告二人均僅繳納第一期之分期款項，之後即避不見面，
    逃匿無蹤，自訴人依被告二人於切結書上所載地址及電話加以聯絡，其中電話均
    已暫停使用，而依址經前往找尋，亦查無被告二人居住，自訴人始知受騙，因認
    被告二人涉犯共同詐欺取財罪嫌云云。
二、自訴人認被告二人涉犯共同詐欺取財犯行，無非係以被告二人於購車時簽立之切
    結書及擔保分期款項之本票、案發後自訴人依切結書上被告二人所留之電話、地
    址聯絡均未獲等事證為其主要論據。訊據被告甲○○、乙○○二人，固均坦承於
    前揭時、地，以分期付款方式向自訴人購買並取得上開機車，於繳納第一期分期
    款項後，即未再繼續繳納剩餘款項之事實，惟堅詞否認有何詐欺取財犯行，被告
    甲○○辯稱：伊在買車後之九十年十二月間，遭老闆解雇而無工作，乃無力繳付
    剩餘分期款項，之後在九十一年一月入伍服役而忘記繼續繳款，切結書上所留之
    市內電話、行動電話均正常使用中，未曾暫停使用，所留東信路之地址，伊於購
    車當時確實居住該處等語、被告乙○○則辯稱：伊因為遺失自訴人提供用於繳納
    分期款項之劃撥單，之後自訴人公司遷移他址，伊找不到自訴人，才未繼續繳款
    ，又因購車當時，伊戶籍地址無人居住，才在切結書上留下甲○○之住處地址，
    以便聯絡，至所留行動電話號碼則屬真實等語。
三、按刑法第三百三十九條第一項之詐欺罪，必須行為人自始基於不法所有之意圖，
    以客觀上足以使人陷於錯誤之手段，欺矇被害人使之交付財物，始足當之。若所
    使用之手段在客觀上不足以使人陷於錯誤，依最高法院四十六年度臺上字第二六
    ○號判例意旨，即不得以詐欺罪相繩。至於民事關係當事人間，債務人若有未依
    約定之債務本旨履行者，於社會一般交易經驗上原因非一，舉凡因不可歸責於己
    之事由致不能給付，或因合法主張抗辯事由而拒絕給付，或因財產、信用狀況緊
    縮而無力給付，甚至於債之關係成立後，始另起惡意遲延給付，皆有可能，非必
    出於自始無意給付之財產犯罪一端。而刑事被告依法不負自證無罪之義務，若別
    無足以證明被告自始意圖不法所有之積極證據，縱使其就所負債務惡意違約不為
    履行，仍僅為民事上之糾紛，實難以此單純債務不履行之狀態，即推定被告自始
    具有不法所有之詐欺意圖，而轉令其提出有利於己之反證。查本案自訴人指訴被
    告二人向其購買上開車輛，事後並未按期繳納分期款項乙情，固據被告二人自承
    在卷，並有被告二人簽立之切結書二紙在卷可憑，堪認屬實，至被告二人於購車
    後未依約履行繳款義務，所持上開辯詞，核與一般事理顯然有悖，亦不足採，然
    該等事實僅能認定被告二人於購車後，主觀上有不予繼續繳納分期款項意思，至
    渠二人於購車之際，是否即已有不法所有之意圖，則尚非必然。而查被告二人於
    購車之際，即先繳納含保險費、過戶費在內之「首款」，於取得車輛後，復曾繳
    納第一期之分期款項等情，均據自訴人代表人到院陳明無訛，核與一般詐欺取財
    犯罪，行為人一旦詐得財物後，即避不見面之常情已屬有間，參以由卷附切結書
    觀之，被告二人於購車之時，均留存真實年籍姓名資料予自訴人，一旦被告二人
    不履行債務，該等資料適足以供自訴人據以向被告二人主張權利及採取法律救濟
    途徑，被告二人要無隱匿卸責之可能，且切結書上由被告二人填載之「基隆市○
    ○路一三二巷七號」聯絡地址，確係由被告甲○○叔叔居住該址乙節，亦有本院
    於九十二年七月二十三日向該址寄送傳票，由被告甲○○之叔叔邱顯勝蓋章簽收
    之送達證書乙紙在卷可憑，是以，自訴人僅需藉由該等地址，當可循線查知被告
    下落，由此益徵被告於訂約購車之際，並無隱匿自己行蹤之意圖。從而，被告二
    人既於購車時留有正確之資料以供追查聯絡，渠等於購車之際，主觀上是否基於
    不法所有之詐欺意圖，而故意施以詐術，已非無合理之可疑，被告二人等於購車
    後，未依約按期繳款之民事違約行為固有不是，但並無積極證據證明被告二人有
    何施用詐術使自訴人陷於錯誤而交付系爭車輛之事實，原不得僅因客觀上債務不
    履行之情狀，遽謂被告二人有詐欺之犯行，而本案經本院審理後，自訴人僅能舉
    證證明被告二人確有購車及未依約繳付車款之事實，尚無法證明被告二人有施用
    詐術使其陷於錯誤而交付財物之情事，且於本院審理期日前，被告乙○○業已將
    積欠之車款全數償還自訴人，被告甲○○亦已先償還一萬五千元之車款等情，業
    據自訴人代表人到院證實無訛，並提出和解書一紙附卷為憑，自訴人代表人並當
    庭表示願意給被告二人機會，由此益徵本案係因債務糾紛引發之民事糾葛甚明，
    是本件自訴人指訴被告二人共同詐欺犯行，所舉事證尚無從使本院形成被告二人
    有罪之確信，應認犯罪嫌疑尚有不足，爰依法為被告二人無罪之諭知。
據上論斷，應依刑事訴訟法第三百四十三條、第三百零一條第一項，判決如主文。
中      華      民      國    九十三    年      三      月    二十二    日
                                    臺灣士林地方法院刑事第三庭
                                        審判長法  官  雷  雯  華
                                              法  官  李  育  仁
                                              法  官  吳  祚  丞
右正本證明與原本無異。
如不服本判決應於送達後十日內向本院提出上訴狀。
                                              書記官  林  立  原
中      華      民      國    九十三    年      三      月    二十三    日
